【裁判字號】    91,交簡上,48
【裁判日期】    920224
【裁判案由】    公共危險
【裁判全文】
臺灣臺北地方法院刑事判決                        九十一年度交簡上字第四八號
    上  訴  人
    即  被  告  甲○○
右列上訴人因公共危險案件，不服本院台北簡易庭九十年度北交簡字第四四四八號，
中華民國九十年十二月二十一日第一審刑事簡易判決（檢察官聲請簡易判決處刑案號
：台灣台北地方法院檢察署九十年度偵字第二二九五九號），提起上訴，本院管轄之
第二審合議庭判決如左：
    主  文
上訴駁回。
    事  實
一、甲○○於民國九十年十月二十一日凌晨一時許，在台北市○○路與廣州街交叉口
    之路邊攤飲酒，於飲用罐裝啤酒後，已達不能安全駕駛動力交通工具之程度，仍
    騎乘車號ＤＫＩ－六一一號輕型機車，於同日凌晨一時五十七分許，行經台北市
    ○○路與三水街交叉口，為警攔檢查獲，並測得其呼氣之酒精濃度達每公升零點
    七六毫克。
二、案經台北市政府警察局萬華分局報請台灣台北地方法院檢察署檢察官聲請簡易判
    決處刑。
    理  由
一、訊據被告甲○○固不否認其於右開時地飲用酒類、及經警攔查後測得其呼氣中酒
    精濃度達每公升零點七六毫克之事實，然辯稱：那天警察過來時，我已經停好車
    也熄火了，安全帽已經拿下來了，我當時確實有喝酒，但警察過來時，我並沒有
    其騎乘該機車云云。惟查：本件遭查獲之過程，業據證人即查獲被告右開犯行之
    警員乙○○結證稱：「（請說明甲○○被查獲經過？）本件剛好我們從康定路要
    回警備隊，剛好在康定路跟廣州街口，發現他往反方向行駛，我們看到他滿臉紅
    紅的，所以回頭攔下他，他在康定路山水街口停下來，我們走到他旁邊已經聞到
    酒味，請他先拿出駕照行照，之後檢測，超過標準，帶回隊部，依照規定移送。
    他在隊部要求重測，但是我們儀器都經過驗證，所以不讓他重測。」「（你們確
    實有看到他騎車？是你們攔他才停還是他自己停下來？）對，所以我們才在康定
    路、廣州街口迴轉攔下他。他之後在康定路、山水街口停車，比我們早一點點停
    車，剛好他停車我們也停車，我們剛好到那邊，我也不清楚他是看到我們的警車
    才停車的，還是自己剛好要停在那邊。」等語明確，有本院九十一年十一月二十
    六日訊問筆錄在卷可參；又查，卷附刑法第一百八十五條之三案件測試觀察紀錄
    表上，警員乙○○亦載明被告有「蛇行，車身搖擺不定，轉彎半徑過大或過小等
    駕駛操控力欠佳」、「車輛行徑偏離常軌，時而加速，時而突停，顯無法正常操
    控」等行車情形，如警員乙○○未曾親眼目睹被告騎乘機車之行為，應不至於為
    此種登載，是此亦足以佐證被告確曾騎乘機車之事實；況被告另自陳：「我的確
    喝玩酒後，把車子騎到被查獲的地點，我只騎了五分鐘左右，想到不能酒後駕車
    所以停車。」等語（卷附本院九十二年二月十日審理筆錄參照），亦足證被告確
    有酒後駕車之行為，且此與警員乙○○於攔查被告時，被告是否已停車、熄火完
    畢無涉，從而，被告前述所辯即無足採，其有於酒後騎乘機車之事實，足以認定
    。次按刑法第一百八十五條之三所規定服用酒類，不能安全駕駛動力交通工具而
    駕駛者，應負刑事責任，揆其立法目的本在藉抽象危險犯之犯罪構成要件，以嚇
    阻酒後駕車者對道路交通安全之危害。而所謂不能安全駕駛之認定，並無一定之
    數值可供界定，而係由法院以一般社會通念之客觀標準，足生公共危險時即足。
    經查，目前行政機關所取締酒後駕車之參考標準，係依法務部於八十八年五月十
    日邀集司法院刑事廳、交通部、行政院衛生署、內政部警政署及中央警察大學等
    機關開會，所為凡呼氣酒精濃度逾每公升含０．五五毫克時，即屬不能安全駕駛
    之決議，上開會議決議本身固僅屬檢警取締酒後駕車之參考，尚無拘束法院之效
    力，惟以上開會議決議所採之標準，係參考美國、德國及日本等國家所進行之酒
    精濃度與精神狀態之測試實驗，亦即，各項實驗均發現凡呼氣中酒精濃度達每公
    升０．五五毫克時，就人之生理方面，已產生視覺反應遲鈍、影像不能集中、同
    時不能看清前方路況及車旁照後鏡等狀況，及駕駛能力已受有影響、肇事率已為
    一般正常人之十倍之事實，則以呼氣中酒精濃度逾每公升０．五五毫克作為判定
    駕駛人能否安全駕駛之標準，係有科學上之證明，而得為本院判斷之依據；次查
    ，行為人飲酒後如其呼氣酒精濃度達於每公升０．五毫克時，即有反應較慢、感
    覺減低並影響駕駛中度之中毒症狀，此有行政院國軍退除役官兵輔導委員會台北
    榮民總醫院八十八年八月五日（八八）北總內字第二六八六八號函一紙附本院卷
    可稽，且行為人飲酒後其呼氣中酒精濃度如已達於每公升０．五五毫克，其肇事
    率為一般未飲酒者之十倍，此亦有中央警察大學交通學系暨交通管理研究所教授
    蔡中志之研究報告一紙附本院卷可憑，則被告經測試其呼氣中酒精濃度為每公升
    零點七六毫克，揆諸前揭說明，即屬陷於不能安全駕駛動力交通工具之狀態；況
    被告遭警查獲時，有「蛇行，車身搖擺不定，轉彎半徑過大或過小等駕駛操控力
    欠佳」、「車輛行徑偏離常軌，時而加速，時而突停，顯無法正常操控」等行車
    情形，另有刑法第一百八十五條之三案件測試觀察記錄表在卷可考，足可佐證當
    時被告之精神確實受到酒精之影響，是以被告於服用酒類後，不能安全駕駛動力
    交通工具而駕駛之犯行，已足認定。
二、核被告所為，係犯刑法第一百八十五條之三醉態駕駛罪。原審以被告前開犯行之
    事證明確，依刑法第一百八十五條之三、第四十二條第二項、及罰金罰鍰提高標
    準條例第二條之規定，量處被告罰金一萬五千元，並諭知易服勞役之折算標準，
    其認事、用法及量刑均尚稱妥適，被告提起本件上訴，並無理由，自應將其上訴
    駁回。
據上論斷，應依刑事訴訟法第四百五十五條之一第一項、第三項、第三百六十八條，
判決如主文。
本案經檢察官孫小萍到庭執行職務
中      華      民      國    九十二    年      二      月    二十四    日
                                    臺灣臺北地方法院交通法庭
                                        審判長法  官  劉壽嵩
                                              法  官  洪文慧
                                              法  官  林鴻達
右正本證明與原本無異。
本件不得上訴。
                                              書記官  石幸代
中      華      民      國    九十二    年      二      月    二十四    日


司法院資訊處製作；財團法人民間司法改革基金會備份。
